臺灣高等法院刑事裁定　　　　　　　　 100年度聲字第2245號
聲　請　人
即　被　告　李家樺
上列聲請人即被告因違反臺灣地區與大陸地區人民關係條例等案
件（本院100 年度上訴字第1207號），聲請具保停止羈押，本院
裁定如下：
    主  文
聲請駁回。
    理  由
一、本件被告李家樺前經本院認涉犯違反臺灣地區與大陸地區人
    民關係條例罪嫌重大，有刑事訴訟法第101條第1項第1、2、
    3款情形，非予羈押顯難進行審判，於民國100年4月20日執
    行羈押，並禁止接見通信，嗣本院於100年6月30日宣判而解
    除禁止接見通信，又經本院於100年7月13日審理訊問後，以
    刑事訴訟法第101條第1項第1、3款之情形仍然存在，認有繼
    續羈押之必要，裁定自100年7月20日起，延長羈押2月。
二、聲請意旨略以：依法律之基本精神，須有明確證據，而非僅
    依據片面之合理懷疑即裁定羈押，被告從99年6 月22日被捕
    至今，除了家人的幫忙，並無其他人關心過，更別說賴瀛麟
    、賴瀛成... 等人，且當初急著找工作，也無留意是否違法
    ，如今伊已知錯，況伊跟其他被告並不熟，參與犯罪程度亦
    屬有限，豈會為他們放棄家人逃亡，懇請鈞院審酌伊尚無前
    科紀錄，亦非主謀，准予具保停止羈押云云。
三、惟查：
(一)按羈押之目的，除在於確保刑事偵查、審判程序之完成外，
    亦有確保刑罰執行之目的，或預防反覆實施特定犯罪，且聲
    請停止羈押，除有刑事訴訟法第114 條各款所列情形之一不
    得駁回者外，被告有無羈押之必要，法院自得就具體個案情
    節予以斟酌決定，如就客觀情事觀察，法院許可羈押之裁定
    在目的與手段間之衡量並無明顯違反比例原則情形，即無違
    法或不當可言。又憲法保障人民身體自由之意旨，被告犯上
    開重罪條款且嫌疑重大者，仍應有相當理由認為其有逃亡之
    虞，法院為確保追訴、審判或執行程序之順利進行，此際予
    以羈押，係屬維持刑事司法權有效行使之最後必要手段。倘
    以重罪常伴有逃亡之高度可能性，為脫免刑責及受罰之人性
    本質，一般正常之人，依其合理判斷，可認為該犯重罪嫌疑
    重大之人具有逃亡之相當或然率存在，即已該當相當理由之
    認定標準，不以達到充分可信或確定程度為必要。且其認定
    ，固不得憑空臆測，但不以絕對客觀之具體事實為限，若有
    某些跡象或情況作為基礎，即無不可（最高法院98年台抗字
    第668 號裁定參照）。次按關於羈押與否之審查，其目的僅
    在判斷有無實施羈押強制處分之必要，並非認定被告有無犯
    罪之實體審判程序，故關於羈押之要件，無須經嚴格證明，
    以經釋明得以自由證明為已足；至於被告是否成立犯罪，乃
    本案實體上應予判斷之問題。是被告有無羈押之必要，法院
    僅須審查被告犯罪嫌疑是否重大、有無羈押原因、以及有無
    賴羈押以保全偵審或執行之必要，由法院就具體個案情節予
    以斟酌決定，如就客觀情事觀察，法院許可羈押之裁定或延
    長羈押之裁定，在目的與手段間之衡量並無明顯違反比例原
    則情形，即無違法或不當可言，且關於羈押原因之判斷，尚
    不適用訴訟上之嚴格證明原則。
(二)查被告李家樺經本院於100年6月30日以100年度上訴字第120
    7號認其涉犯臺灣地區與大陸地區人民關係條例第15條第1款
    、第79條第2項、刑法第231條第1項等罪，判處應執行有期
    徒刑4年6月，非謂刑輕，被告亦於本院坦承全部犯罪事實在
    案，足認被告犯罪嫌疑重大，衡諸常情，實有相當理由足認
    被告有畏刑逃亡之高度可能性，其前經本院認被告有逃亡之
    虞予以延長羈押。考諸司法院大法官會議釋字第665號之所
    以為對刑事訴訟法第101條第1項第3款，作出條文文義之限
    縮解釋，認犯重罪不得作為羈押被告之唯一理由，以免背離
    羈押作為保全程序的性質；然如經法院介入審查結果，亦認
    被告犯有重罪而判以重刑者，並考量被告有無逃亡或滅證之
    虞而有羈押之必要，此際羈押乃維持刑事司法權有效行使之
    最後必要手段。且參酌其他法治先進國家多有「重罪羈押」
    制度，被告若遭法院判處重刑者即得當庭逮捕羈押之。從而
    ，參諸被告人權保障、國家刑事司法權之有效行使、社會秩
    序及公共利益、被告人身自由之私益及防禦權受限制之均衡
    維護，認被告於現階段之訴訟程序中，尚難有何羈押以外之
    方法代替之，而有羈押之必要，符合刑事訴訟法第101條第1
    項第1、3款之羈押要件，非予羈押，顯難進行審判或刑罰之
    執行，而予羈押。又本案業已判決，該判決正本已於100年7
    月13日送達並經被告親自簽名收受，此項上訴期間應自送達
    判決書之翌日（即14日）起算，計至100年7月25日止屆滿（
    按100年7月23日為星期六，順延2日，且監所與法院間無在
    途期間可言，故無庸加計在途期間），乃被告於100年7月27
    日始具狀聲明上訴，顯已逾越法定上訴期間而判決確定，有
    本院送達證書、被告刑事聲明上訴狀及狀上之本院收狀章附
    卷可按：又被告亦無刑事訴訟法第114條情形，且被告與賴
    瀛麟（綽號二哥）、賴瀛成（綽號三哥）、孫勝紘（原名孫
    信弘，綽號阿泰）（以上3人均通緝中）、真實姓名年籍不
    詳綽號「大D」等成年男子有犯意聯絡及行為分擔，為共同
    正犯，本院審酌本案係一有計畫之人蛇賣淫集團，尚未完全
    瓦解，衡諸被告既已受上述重刑之諭知，客觀上增加畏罪逃
    亡之動機，可預期被告逃匿以規避刑罰之執行之可能性甚高
    ，有逃亡之虞，本院認前述羈押原因仍然存在，認以被告維
    持羈押處分尚屬適當，自不違反一般經驗法則及論理法則。
    再參諸被告人權保障、國家刑事司法權之有效行使、社會秩
    序及公共利益、被告人身自由之私益及防禦權受限制之均衡
    維護，認被告於現階段之訴訟程序中，尚難以具保、責付、
    限制住居等方法代替之，為確保將來刑事執行之保全，審酌
    比例原則及必要性原則，實認有繼續執行羈押之必要。被告
    以上開情詞聲請具保停止羈押，礙難准許，應予駁回。
中    華    民    國   100    年    8     月    2     日
                  刑事第十一庭      審判長法  官  許宗和
                                          法  官  趙功恆
                                          法  官  潘進柳
以上正本證明與原本無異。
如不服本裁定，應於收受送達後五日內向本院提出抗告狀。
                                          書記官  彭于瑛
中    華    民    國   100    年    8     月    2     日